【裁判字號】    88,交上易,253
【裁判日期】    890131
【裁判案由】    過失傷害
【裁判全文】
臺灣高等法院高雄分院刑事判決    八十八年度交上易字第二五三號
    上  訴  人  甲○○
    即 自訴 人
    被      告  乙○○
右上訴人因被告過失傷害案件，不服臺灣高雄地方法院八十八年度交自字第二十九號
中華民國八十八年十月十四日第一審判決，提起上訴，本院判決如左：
      主  文
上訴駁回。
      理  由
一、自訴意旨如附件自訴狀所載。
二、按犯罪事實應依證據認定之，無證據不得推定其犯罪事實，又不能證明被告犯罪
    者，應諭知無罪之判決，刑事訴訟法第一百五十四條、第三百零一條第一項前段
    分別定有明文。又刑法第二百八十四條第一項之過失傷害罪，係受害人因行為人
    之過失而傷害身體，且過失行為與傷害身體之結果間，在客觀上需有相當因果關
    係始得成立。而所謂「相當因果關係」，係指依經驗法則，綜合行為當時所存在
    之一切事實，為客觀之事後審查，認為在一般情形下，有此環境、有此行為之同
    一條件，均可發生同一之結果者，則該條件即為發生結果之相當條件，行為與結
    果即有相當之因果關係。反之，若在一般情形下，有此同一條件存在，而依客觀
    之審查，認為不必皆發生此結果者，則該條件與結果並不相當，不過為偶然之事
    實而已，其行為與結果間即無相當因果關係，最高法院七十六年台上字第一九二
    號著有判例可資參照。又按汽車駕駛人原則上應可信賴其他參與交通之對方亦能
    遵守交通規則，同時為必要之注意，謹慎採取適當之行動，而對於不可知之對方
    違規行為並無預防之義務，此乃信賴原則之意旨，業經最高法院七十四年台上字
    第四二一九號判例揭示甚明。
三、訊據被告乙○○對於八十八年二月十九日二十時四十分許，駕駛車牌號碼Ｊ九—
    九二七五號自用小客車，在高雄縣岡山鎮○○路六六號前右方二十公尺處，與上
    訴人即自訴人甲○○所騎乘車牌號碼ＲＩＰ—三一七號之機車發生車禍，甲○○
    因而受有傷害之事實固不諱言，惟堅決否認有何過失傷害人之犯行，辯稱：當時
    伊之車速僅約三、四十公里，並未超速，且正常行駛在自己的車道，是甲○○為
    超車侵入來車道始與伊發生對撞，伊並無過失等語。經查：
  （一）本件肇事地點速限係四十公里，而被告肇事時之行車速度僅約三、四十公里
        ，且被告於車禍發現前，已發現上訴人即自訴人所駕駛之機車行駛在其對向
        車道等情，業據被告供承在卷，而依道路交通事故調查報告表上警繪現場圖
        及現場照片所示，復無剎車痕或其他跡證，足以證明被告有超速行駛之跡象
        ，是被告所辯上揭之情，尚堪可採。
  （二）上訴人即自訴人甲○○先於原審審理時陳稱：當時係為閃避由其右側出現之
        貓，遂突然超越行車分向線，駛入對向車道（見原審卷第四十一頁），惟於
        本院調查時則陳稱：係要超車，才會越過中心線（見本院八十八年十一月二
        十五日筆錄），其前後所陳越過中心線之原因已不一致，且不論何種原因，
        上訴人即自訴人甲○○係騎乘車牌號碼ＲＩＰ—三一七號之機車，本應在道
        路右側行駛，如欲超車亦應就同向汽車道之右側超車，自不可在同向汽車道
        與道路行車分向線間超車，而上訴人即自訴人甲○○復自承突然超過行車分
        向線，駛入對向車道，是本件上訴人即自訴人於肇事時，應係為超車始駛入
        對向被告所駕駛之車道，資可認定。
  （三）依道路交通事故調查報告表上警繪現場圖及現場照片所示，車禍發生後，被
        告所駕駛之自用小客車係停放在石潭路梓官往方潭方向之車道上，其車左前
        方車頭嚴重受損，甲○○之機車則倒置在同車道前方二十一公尺處，車道上
        並有一長十一．一公尺由梓官往石潭方向延伸之刮地痕，兩車撞擊散落物及
        甲○○所遺之血跡則在對向車道靠近行車分向線，血跡並在被告之車之左側
        偏後方；參酌被告所稱而為甲○○所不否認之，甲○○之機車與伊之自用小
        客車對撞後，甲○○人車分離，機車往回彈，甲○○則彈撞伊車之擋風玻璃
        後，掉落伊車旁邊等語。是故本件車禍之發生，應係被告騎乘機車於速限四
        十公里之道路超速行駛，且於超車時無預警地突然駛入對向車道，致被告雖
        未超速且又事先發現甲○○行駛於其對向車道，仍無法閃避快速衝入其車道
        之甲○○，兩車遂車頭相撞，甲○○人車分離，其機車因車速過快，撞擊力
        大，遂彈回前方二十一公尺處，散落物則落在對向車道靠行車分向線附近，
        甲○○則因先撞擊被告車之擋風玻璃後，復掉落被告之車旁，致其血跡遺留
        在被告之車旁偏後，至為灼然。是本件車禍之發生，尚難謂被告之駕駛行為
        有何可歸責之過失，又基於信賴原則，被告當然認為甲○○亦會遵守交通規
        則，不會侵入其車道內，被告對於甲○○突然侵入其車道之不可預知之違規
        行為，如上所述，並無足夠時間加以預防，且被告駕車行駛於內側車道，並
        不必然會發生車禍之結果，而刑法上之過失，其過失行為與結果間，須在客
        觀上有相當因果關係始得成立，因此被告就本件車禍之發生，並無相當因果
        關係，被告自無庸負過失傷害之責任。況本件經送請臺灣省高屏澎區車輛行
        車事故鑑定委員會鑑定結果，亦認定甲○○駕駛輕機車侵入來車道為，為肇
        事原因，此有臺灣省高屏澎區車輛行車事故鑑定委員會八十八年十二月三十
        一日高屏澎鑑字第一八二九號鑑定意見書一份附卷可稽，亦與本院認定相符
        。
  （四）上訴人即自訴人甲○○因車禍發生致其右股骨近端骨折、右脛骨、腓骨骨折
        、左股骨開放性骨折、右鎖骨骨折、左髕骨骨折、骨盆骨骨折、右足伸展肌
        腱斷裂、膀胱破裂等情，固有診斷證明書一紙在卷可證，並有甲○○所提出
        之照片十八幀附卷為憑，然此僅能證明上訴人即自訴人甲○○確實因車禍受
        傷之事實而已，惟尚不能憑此即推論被告必有可歸責之過失事由；況被告於
        車禍發生後，曾對甲○○提出損害賠償之訴訟，雙方亦於原審岡山簡易庭達
        成調解，由甲○○賠償被告八萬元之事實，亦有調解筆錄一紙在卷為證（見
        本院卷第二十二頁），亦足以證明甲○○當時確有過失。此外復查無其他證
        據足資認定被告有何過失行為，自不能證明被告犯罪。上訴人即自訴人雖具
        狀表示請求送覆議鑑定，惟本院審酌前開情狀暨各項證據資料，認責任已臻
        明確，已無再送覆議鑑定之必要，爰不送覆議鑑定，併予明。
四、原審為無罪諭知，核無不合。上訴人即自訴人甲○○提起上訴，認被告亦超速行
    駛，過失甚為明顯，而指摘原判決違誤，為無理由，應予駁回。
據上論結，應依刑事訴訟法第三百六十八條，判決如主文。
中    華    民    國     八十九     年       一       月     三十一   日
                              臺灣高等法院高雄分院刑事第五庭
                                  審判長法官  吳水木
                                        法官  洪慶鐘
                                法官  陳朱貴
右正本證明與原本無異。
不得上訴。
                                      書記官  洪梅枝
中    華    民    國     八十九     年       二       月      二      日
                                                                      Ｄ


司法院資訊處製作；財團法人民間司法改革基金會備份。
